臺灣高等法院臺中分院刑事判決　　　 100年度上訴字第1557號
上　訴　人
即　被　告　朱國成
選任辯護人　鍾錫資律師
上列上訴人因違反槍砲彈藥刀械管制條例等案件，不服臺灣南投
地方法院100年度訴字第117號中華民國100年5月17日第一審判決
（起訴案號：臺灣南投地方法院檢察署100年度偵字第362號），
提起上訴，本院判決如下：
    主  文
原判決關於恐嚇危害安全罪部分及定應執行刑部分均撤銷。
朱國成被訴犯恐嚇危害安全罪部分無罪。
其他上訴駁回。
    事  實
一、朱國成前於民國97年間，因違反槍砲彈藥刀械管制條例案件
    ，經台灣南投地方法院以95年度訴字第782號判決判處有期
    徒刑3年6月，嗣提起上訴，經本院以96年度上訴字第1296號
    判決駁回上訴，復提起上訴，經最高法院以96年度台上字第
    5303號判決駁回上訴確定，並於97年1月10日入監服刑，於
    99年3月22日縮短刑期假釋出監（保護管束期間至100年5月
    20日屆滿，不構成累犯）。詎其仍不知悛悔，明知可發射子
    彈具有殺傷力之仿造手槍及具有殺傷力之子彈，係槍砲彈藥
    刀械管制條例第4條第1項第1款、第2款所列之管制物品，非
    經中央主管機關許可，不得持有，竟仍於99年11月底某日，
    在南投縣福爾摩沙高速公路南投休息區旁公園某不詳椅子下
    ，拾得脫離不詳之人持有之牛皮紙袋1只，內裝有可發射子
    彈具有殺傷力之仿造手槍1支（槍枝管制編號0000000000號
    ，含黑色彈匣1個）及制式子彈1顆，竟意圖為自己不法之所
    有，基於侵占離本人持有之物之犯意，將上開仿造手槍1支
    及制式子彈1顆侵占入己而持有。嗣於99年12月19日22時40
    分許，朱國成委請不知情之許瑋致（原名許宜榮）駕駛車牌
    號碼2759-C6號自小客車搭載其前往赤水加油站，行經南投
    縣名間鄉○○街183號前時，適許翔竣（起訴書誤載為許翔
    峻）亦駕駛車牌號碼PO-6575號自小客車搭載蔡文哲、吳安
    翔、陳定立停於該處，因朱國成與蔡文哲素有嫌隙，朱國成
    、許瑋致遂下車，與蔡文哲、吳安翔、許翔竣發生爭執。詎
    許瑋致及朱國成竟與蔡文哲、吳安翔、許翔峻、陳定立等人
    發生扭打，並以酒瓶毆擊及腳踹之方式，毆打蔡文哲、許翔
    竣、陳定立等人（朱國成、許瑋致共同傷害許翔竣、吳安翔
    、陳定立部分，均未據告訴），而致蔡文哲受有右頸瘀紅、
    右眼瞼瘀青等傷害（朱國成、許瑋致共同傷害蔡文哲部分，
    業經蔡文哲撤回告訴，本院另為不受理判決）。又朱國成與
    蔡文哲於毆打過程中，朱國成另持其所有未具殺傷力之空氣
    槍1支抵住蔡文哲右肩窩，並對蔡文哲、許翔竣、陳定立、
    吳安翔等人說：「你們還不快走」等語，因蔡文哲將上開空
    氣槍撥掉後，朱國成另持上開可發射子彈具有殺傷力之仿造
    手槍對空擊發上開制式子彈1顆，並說：「還不走，想要討
    嗎？」等語，惟蔡文哲、許翔竣、陳定立、吳安翔並未離開
    現場，朱國成旋即與許瑋致搭乘上開自用小客車離開現場。
二、嗣蔡文哲、許翔竣、陳定立、吳安翔等人報警處理，經警於
    南投縣名間鄉○○街183號前扣得上開已擊發之制式子彈彈
    殼1顆，朱國成並於100年1月11日主動攜帶其所侵占之上開
    可發射子彈具有殺傷力之仿造手槍1支及其所有不具殺傷力
    之空氣槍1支，至南投縣政府警察局南投分局投案，並交由
    警方扣案，因而查悉上情。
三、案經南投縣政府警察局南投分局報告臺灣南投地方法院檢察
    署檢察官偵查起訴。
    理  由
壹、證據能力部分：
一、按鑑定之經過及其結果，應命鑑定人以言詞或書面報告，刑
    事訴訟法第206條第1項定有明文。查卷附之內政部警政署刑
    事警察局100年1月31日刑鑑字第1000010357號鑑定書、內政
    部警政署刑事警察局100年1月19日刑鑑字第0990179673號鑑
    定書各1份（見100年度偵字第362號偵查卷第113、114、146
    、14 7頁），均係警察機關囑託內政部警政署刑事警察局所
    為之鑑定，且由於司法警察機關調查中之案件，或有量大或
    急迫之情形，為因應實務之現實需求，認為當然有鑑定之必
    要者，基於檢察一體原則，得由該管檢察長對於轄區內之案
    件，以事前概括選任鑑定人或囑託鑑定機關（團體）之方式
    ，俾便轄區內之司法警察官、司法警察對於調查中之此類案
    件，得即時送請事前已選任之鑑定人或囑託之鑑定機關（團
    體）實施鑑定，業經法務部92年9月1日法檢字第0920035083
    號函釋在案。而臺灣高等法院檢察署檢察長概括選任內政部
    警政署刑事警察局為「槍彈之鑑定」機關，有臺灣高等法院
    檢察署92年9月9日檢文允字第0921001203號函及臺灣高等法
    院檢察署檢察長概括選任鑑定機關名冊可按。是上開關於本
    件槍彈之鑑定書，於偵查之前階段，雖由南投縣政府警察局
    南投分局將採集所得之證物，送請內政部警政署刑事警察局
    鑑定，但內政部警政署刑事警察局為臺灣高等法院檢察署檢
    察長概括選任之鑑定機關，則該局所為鑑定結果因此所出具
    之上開鑑驗書，仍屬受檢察官囑託鑑定，則鑑定人依刑事訴
    訟法第206條所出具之上揭鑑定書，屬刑事訴訟法第159條第
    1 項規定中之「法律另有規定」，則依上開規定之反面解釋
    ，屬傳聞證據之例外，自有證據能力（最高法院95年度台上
    字第6648號、95年度台上字第7297號判決可資參照）。
二、次按傳聞法則乃對於被告以外之人於審判外之言詞或書面陳
    述而為之規範。本案扣得上揭具有殺傷力之仿造手槍1支、
    已擊發制式子彈所餘之彈殼1個及未具殺傷力之空氣槍1支，
    均係屬物證；又卷附之現場照片6張及現場採證照片4張（見
    99年度他字第750號偵查卷第45至47頁、100年度偵字第327
    號偵查卷第61、62頁），上開照片內容均係傳達拍攝時現場
    情況，透過影像所傳達的情形與拍攝當時現場情形，在內容
    上之一致性，是透過科學、機械之方式，對於所拍攝內容所
    為忠實且正確之紀錄，拍攝影像並不存在人對現實情形的知
    覺、記憶所經常發生的表現錯誤，是認照片之性質係非供述
    證據，則無傳聞法則之適用，以上證物與本案待證事實均具
    有自然之關聯性，且無證據證明係公務員違法取得之物，依
    法自得作為證據。
三、又卷附之車輛詳細資料報表，係公務員職務上製作之紀錄文
    書、證明文書，並無證據證明有何「顯不可信之情況」，檢
    察官、被告及其辯護人亦不爭執其證據能力，且對本案被告
    被訴事實具有相當關聯性，依刑事訴訟法第159條之4第1款
    之規定，應有證據能力。
四、再按被告以外之人於偵查中向檢察官所為陳述，除顯有不可
    信之情況者外，得為證據，刑事訴訟法第159條之1第2項定
    有明文。偵查中對被告以外之人（包括證人、鑑定人、告訴
    人、被害人及共同被告等）所為之偵查筆錄，或被告以外之
    人向檢察官所提之書面陳述，性質上均屬傳聞證據。惟現階
    段刑事訴訟法規定檢察官代表國家偵查犯罪、實施公訴，依
    法其有訊問被告、證人及鑑定人之權，證人、鑑定人且須具
    結，而實務運作時，檢察官偵查中向被告以外之人所取得之
    陳述，原則上均能遵守法律規定，不致違法取供，其可信度
    極高，職是，被告以外之人前於偵查中已具結而為證述，除
    反對該項供述得具有證據能力之一方，已釋明「顯有不可信
    之情況」之理由外，不宜以該證人未能於審判中接受他造之
    反對詰問為由，即遽指該證人於偵查中之陳述不具證據能力
    。且所謂不可信性情況，法院應審酌被告以外之人於陳述時
    之外在環境及情況，例如：陳述時之心理狀況、有無受到外
    力干擾等，以為判斷之依據。本件證人許瑋致、蔡文哲、許
    翔竣、陳定立等人於檢察官偵查中，以證人之身分陳述，經
    告以具結義務及偽證處罰後，於命證人朗讀結文後具結，其
    等於負擔偽證罪之處罰心理下證述，並以具結擔保其等供述
    之真實性，又無受其他不當外力干擾之情形，其等未曾提及
    檢察官在偵查時有不法取供之情形，依上說明，其等於偵查
    中之證言具有證據能力。
五、另按被告以外之人（包括證人、鑑定人、告訴人、被害人及
    共同被告等）於審判外之陳述雖不符刑事訴訟法第159條之1
    至之4等4條之規定，而經當事人於審判程序同意作為證據，
    法院審酌該言詞陳述或書面陳述作成時之情況，認為適當者
    ，亦得為證據；當事人、代理人或辯護人於法院調查證據時
    ，知有刑事訴訟法第159條第1項不得為證據之情形，而未於
    言詞辯論終結前聲明異議者，視為有前項之同意，同法第15
    9條之5定有明文。立法意旨在於傳聞證據未經當事人之反對
    詰問予以核實，原則上先予排除。惟若當事人已放棄反對詰
    問權，於審判程序中表明同意該等傳聞證據可作為證據；或
    於言詞辯論終結前未聲明異議，基於尊重當事人對傳聞證據
    之處分權，及證據資料愈豐富，愈有助於真實發見之理念，
    且強化言詞辯論主義，使訴訟程序得以順暢進行，上開傳聞
    證據亦均具有證據能力。經查，本判決所引用下列其餘各項
    證據方法之證據能力，檢察官、被告及其辯護人於本院審理
    中均表示無意見，且檢察官、被告及其辯護人於審理中調查
    證據時，知有刑事訴訟法第159條第1項不得為證據之情形，
    亦未於言詞辯論終結前聲明異議，且本院審酌該等證據作成
    之客觀情況均無不當，並無不宜作為證據之情事，依刑事訴
    訟法第159條之5之規定，認均具有證據能力。
貳、有罪部分：
一、上開犯罪事實，業據上訴人即被告朱國成（下稱被告）於警
    詢、偵查、原審及本院審理中均坦承不諱（見100年度偵字
    第362號卷第19至22、65至69頁、原審卷第13、43及90頁、
    本院卷第28頁背面、44頁背面）。又證人蔡文哲、許翔竣、
    陳定立亦分別於偵查中證述：其等有看到被告於上開時、地
    持有槍枝並朝天空擊發子彈等語明確（見100年度偵字第327
    號卷第75、80、84頁），證人許瑋致於警詢、偵查中亦證述
    ：當天伊在現場有聽到槍聲等語（見100年度偵字第327 號
    偵查卷第16、17、68、69頁）。又扣案之被告侵占離本人持
    有之上開仿造手槍1支，經送內政部警政署刑事警察局以檢
    視法、性能檢驗法、試射法、比對顯微鏡法、動能測試法鑑
    定，鑑定結果認送鑑手槍1支（槍枝管制編號0000000000號
    ），認係仿造槍，為仿以色列IM I廠941FBL型口徑9mm制式
    半自動手槍製造，擊發功能正常，可擊發口徑9mm制式子彈
    ，認具有殺傷力，此有內政部警政署刑事警察局100年1月31
    日刑鑑字第1000010357號鑑驗書1份暨附件照片4張在卷可稽
    （見100年度偵字第362號偵查卷第113、114頁），足認扣案
    之上開仿造手槍可發射子彈且具有殺傷力。又警方於現場查
    扣遺留彈殼1個，經送鑑定，送鑑彈殼1顆，認係已擊發之口
    徑9mm（9x19mm）制式彈殼，此有內政部警政署100年1月19
    日刑鑑字第0990179673號鑑定書在卷可證（見上開偵查卷第
    146、147頁）。再者，上開送鑑手槍（槍枝管制編號0000
    000000號）試射彈頭、殼，經與內政部警政署刑事警察局所
    建涉槍檔存資料比對結果，發現與南投縣政府警察局（鑑識
    課）99年12月23日投警鑑字第0990001219號刑事案件證述採
    驗紀錄表送鑑「991219松柏嶺廣場槍擊案」彈殼1顆，及彈
    底特徵紋痕相吻合，認係由該槍枝（槍枝管制編號00000000
    00號）所擊發一情，此有內政部警政署刑事警察局100年2月
    23日刑鑑字第1000023470號函及南投縣政府警察局刑事案件
    現場勘查報告及現場採證照片4張在卷可稽（見100年度偵字
    第327號卷第60至62頁、100年度偵字第362號卷第139頁）。
    參以被告於警詢、偵訊及原審訊問時均供稱：伊係持該可發
    射子彈具有殺傷力之仿造手槍朝天空擊發子彈1顆等語（見
    100年度偵字第362號卷第19、20、67頁、原審卷第14頁），
    足認被告係持上開可發射子彈具有殺傷力之仿造槍枝，朝天
    空擊發該制式子彈1顆，則該原由被告持有之子彈1顆既係制
    式子彈，且可供擊發，堪認被告原持有之制式子彈1顆應具
    有殺傷力。
二、至扣案之被告所有之空氣槍1支，經送鑑定結果認：送鑑空
    氣槍1個（槍枝管制編號0000000000），認係氣體動力式槍
    枝，以小型高壓氣體鋼瓶內氣體為發射動力，經以金屬彈丸
    測試3次，其中彈丸（直徑0.6mm、重量0.88g）最大發射速
    度為67公尺/秒，計算其動能為1.9焦耳，換算其單位面積動
    能為6.7焦耳/平方公尺，此有內政部警政署刑事警察局100
    年1月31日刑鑑字第1000010357號鑑驗書1份暨附件照片4張
    在卷可稽（見100年度偵字第362號偵查卷第113、114頁）。
    又依司法院秘書長81年6月11日秘台廳（二）字第06985號函
    示：殺傷力的標準在最具威力適當距離，以彈丸可以穿入人
    體皮肉層之動能為標準，又依日本科學警察之研究結果，彈
    丸單位面積動能達20焦耳／平方公分，則足以穿入人體皮肉
    層；我國內政部警政署刑事警察局對活體豬做射擊測試結果
    ，彈丸單位面積動能達24焦耳／平方公分，則足以穿入豬隻
    皮肉層，另以美國軍醫總署定義，彈丸撞擊動能達58呎磅（
    約為78.6焦耳），則足以使人喪失戰鬥能力。是扣案之空氣
    槍，依上開鑑定結果，其單位面積動能僅為6. 7焦耳/平方
    公尺，應不具有殺傷力，附此敘明。
三、又被告係於99年11月底某日，在南投縣福爾摩沙高速公路南
    投休息區旁公園某不詳椅子下，拾得牛皮紙袋1只，內裝有
    可發射子彈具有殺傷力之仿造手槍1支（槍枝管制編號0000
    000000號，含黑色彈匣1個）及制式子彈1顆，即將其侵占入
    己等情，業據被告於警詢、偵訊、原審及本院審理中均坦承
    不諱（見100年度偵字第362號偵查卷第19至22、65至69頁、
    原審卷第13、43及90頁、本院卷第48頁），復有上開扣案之
    可發射子彈具有殺傷力仿造手槍1支（含黑色彈匣1個）及已
    擊發之制式子彈彈殼1個可資佐證，又上開仿造手槍1支及制
    式子彈1顆原非被告所有，顯係不詳之人所有而為被告所拾
    得，是被告於99年11月底某日，即侵占脫離不詳之人持有之
    上開仿造手槍及制式子彈1顆之事實，亦堪認定。另被告自
    99年11月底某日起，即持有上開可發射子彈具有殺傷力之仿
    造手槍1支及制式子彈1顆，至99年12月19日22時40分許，被
    告在南投縣名間鄉○○街183號前，以上開仿造手槍擊發該
    制式子彈1顆，則被告上開持有制式子彈之行為，應至99年
    12月19日22時40分擊發該顆制式子彈止。又被告於100年1月
    11日，自行攜帶上開可發射子彈具有殺傷力之仿造手槍1支
    向警方投案，並交由警方扣押等情，業據被告於警詢時供述
    明確（見100年度偵字第362號偵查卷第18至23頁），並有扣
    押筆錄（見同上偵卷第27至29頁）及扣案之上開仿造手槍1
    支可資佐證，則被告上開持有上開可發射子彈具有殺傷力之
    仿造手槍之行為，應至100年1月11日11時40分為警方扣案時
    止。此外，復有車輛詳細資料報表、現場照片6張及被告帶
    同警方至藏放手槍地點照片2張附卷可參（見99年度他字第
    750號偵查卷第36、45至47頁、100年度偵字第362號偵查卷
    第55頁），是被告上開自白應與事實相符，堪予採信。本件
    事證明確，被告犯行堪予認定，應予依法論科。
四、論罪科刑
  (一)核被告所為，係犯槍砲彈藥刀械管制條例第8條第4項之未經
    許可，持有可發射子彈具有殺傷力之仿造手槍罪、同條例第
    12條第4項之未經許可，持有制式子彈罪、刑法第337條侵占
    離本人持有物罪。
  (二)被告自99年11月間某日侵占離本人持有之上開仿造手槍時起
    ，至100年1月11日11時40分主動向警方交出上開仿造手槍時
    止之持有仿造手槍1支之行為，及被告自99年11月間某日侵
    占離本人持有之制式子彈時起，至99年12月19日22時40分許
    擊發上開制式子彈時止之持有制式子彈1顆之行為，均屬持
    有行為之繼續，應均論以一罪。
  (三)又按非法持有、寄藏、出借槍砲彈藥刀械等違禁物，所侵害
    者為社會法益，若同時持有、寄藏或出借二不相同種類之客
    體（如同時持有手槍及子彈），則為一行為觸犯數罪名之想
    像競合犯（最高法院82年度台上字第5303號判決可資參照）
    。是被告就上開犯行，於侵占脫離本人持有之上開仿造手槍
    及制式子彈之同時，犯有未經許可而持有上開手槍及子彈，
    係以一行為觸犯上開三罪，為想像競合犯，應從一重之未經
    許可，持有可發射子彈具有殺傷力之仿造手槍罪處斷。
五、原審審理結果就被告上開犯行認其罪證明確，適用槍砲彈藥
    刀械管制條例第8條第4項、第12條第4項，刑法第11條前段
    、第337條、第55條前段、第42條第3項、第38條第1項第1款
    ，刑法施行法第1條之1等規定，並審酌明知上開具有殺傷力
    之仿造手槍及制式子彈顯係脫離本人持有之物，且均為管制
    品，非經許可不得持有，竟仍侵占入己而予以持有，被告僅
    因與他人發生衝突，即於公眾場合以上開可發射子彈具有殺
    傷力仿造手槍擊發制式子彈之行為，已對於社會治安及他人
    安全造成嚴重危害之犯罪情節，暨其持有槍枝及子彈之數量
    、犯罪之動機、目的、手段、犯罪後尚能坦承犯行，已表悔
    意等一切情狀，量處有期徒刑3年4月，並就併科罰金部分諭
    知易服勞役之折算標準。並說明沒收部分：扣案之仿造手槍
    1支（槍枝管制編號0000000000號，含黑色彈匣1個），可發
    射子彈具有殺傷力，業如前述，依槍砲彈藥刀械管制條例第
    4條第1項第1款規定，係屬違禁物，不論屬於被告所有與否
    ，應依刑法第38條第1項第1款規定宣告沒收；又被告原持有
    之子彈1顆，業經被告擊發，僅餘彈殼1個，已失其違禁物之
    性質，爰不宣告沒收等情，核其認事、用法、量刑均無不當
    。
六、被告上訴理由雖謂：其已坦承持有上開手槍、子彈，並持該
    槍彈主動投案，應依槍砲彈藥刀械管制條例第18條第4項減
    輕其刑云云。惟按槍砲彈藥刀械管制條例第18條第4項關於
    自白減免其刑之規定，必須供出全部槍砲、彈藥、刀械之來
    源及去向，並因而查獲或防止重大危害治安事件之發生，始
    有其適用。是所稱「來源及去向」，自係指將自己原持有之
    上揭違禁物所取得之來源，與所轉手之流向，交代清楚，因
    而使犯罪調（偵）查人員，得以查獲該違禁物，或因而防止
    他人利用該違禁物而發生重大危害治安之事件，始與立法意
    旨相符。若該違禁物仍在自己持有之中，既遭查獲，或供出
    共犯，縱然坦承而自白犯罪，亦無上揭減免刑罰規定之適用
    （最高法院99年度台上字第5882號判決可資參照）。次按槍
    砲彈藥刀械管制條例第18條第4項前段規定：「犯本條例之
    罪，於偵查或審判中自白，並供述全部槍砲、彈藥、刀械之
    來源及去向，因而查獲或因而防止重大危害治安事件之發生
    者，減輕或免除其刑。」依其犯罪形態，倘該槍砲、彈藥、
    刀械已經移轉持有，而兼有來源及去向者，固應供述全部之
    來源及去向，始符合上開規定。但其犯罪行為，僅有來源而
    無去向，或僅有去向而無來源者，祇要供述全部來源，或全
    部去向，因而查獲或因而防止重大危害治安事件之發生時，
    即符合減輕或免除其刑之規定，並非謂該犯罪行為，必須兼
    有來源及去向，始有該條項之適用。否則情節較重者（兼有
    來源及去向），合於減免之規定，情節較輕者（僅有來源而
    無去向，或僅有去向而無來源），反而不合於減免之規定，
    豈不造成輕重失衡（最高法院95年度台上字第5130號判決亦
    可參照）。又按槍砲彈藥刀械管制條例第18條第4項規定之
    立法本意，係指如依犯該條例之罪者之自白，進而查獲該槍
    砲、彈藥、刀械之來源供給者及所持有之槍砲、彈藥、刀械
    去向，或因而防止該重大危害治安事件之發生時，既能及早
    破獲相關之犯罪集團，並免該槍、彈及刀械續遭持為犯罪所
    用，足以消彌犯罪於未然，自有減輕或免除其刑，以鼓勵自
    新之必要。故如犯本條例之罪後，雖於偵查或審判中自白，
    惟並未因而查獲該槍砲、彈藥刀械之來源，自與本規定應予
    減輕或免除其刑之要件不合。如行為人自白槍彈來自已死亡
    之人者，顯無查獲或因而防止重大危害治安事件之發生可言
    ，自與該槍砲彈藥刀械管制條例第18條第4項規定不符（最
    高法院91年度臺上字第2969號、97年度臺上字第3105號判決
    意旨參照）。經查，本件被告雖係主動攜帶其所侵占之上開
    槍、彈至南投縣政府警察局南投分局投案（並未符合自首要
    件），惟該槍、彈自承係其所拾得，並在其持有之狀態交予
    警方扣案，是被告雖自白持有上開槍、彈，然依上開說明，
    被告並不符「因而查獲或因而防止重大危害治安事件之發生
    」之要件，尚難依槍砲彈藥刀械管制條例第18條第4項規定
    減輕其刑。被告就上開犯行猶執前詞上訴，其該部分上訴為
    無理由，應予駁回。
參、無罪部分：
一、公訴意旨略以：被告另基於使他人行無義務之事之犯意，先
    喝令蔡文哲、許翔竣、陳定立、吳安翔等人：「你們都給我
    走」後，持扣案之未具殺傷力之空氣槍1枝指向蔡文哲，復
    以扣案具有殺傷力之手槍指向天空擊發子彈，致蔡文哲、許
    翔竣、陳定立、吳安翔心生畏懼，惟因蔡文哲、許翔竣、陳
    定立、吳安翔等人並未離開現場而未遂（許瑋致涉犯強制未
    遂、殺人未遂、違反槍砲彈藥刀械管制條例部分，另經臺灣
    南投地方法院檢察署檢察官以100年度偵字第327、362號為
    不起訴處分），因認被告就此部分涉犯刑法第304條第2項、
    第1項強制未遂罪嫌等語。
二、按犯罪事實應依證據認定之，無證據不得認定犯罪事實；不
    能證明被告犯罪者，應諭知無罪之判決；刑事訴訟法第154
    條第2項、第301條第1項分別定有明文。又認定不利於被告
    之事實，須依積極證據，苟積極證據不足為不利於被告事實
    之認定時，即應為有利於被告之認定，更不必有何有利之證
    據（最高法院30年上字第816號判例意旨參照）；事實之認
    定，應憑證據，如未能發現相當之證據，或證據不足以證明
    ，自不能以推測或擬制之方法，以為裁判基礎（最高法院40
    年台上字第86號判例意旨參照）；認定犯罪事實所憑之證據
    ，雖不以直接證據為限，間接證據亦包括在內；然而無論直
    接或間接證據，其為訴訟上之證明，須於通常一般之人均不
    致有所懷疑，而得確信其為真實之程度者，始得據為有罪之
    認定（最高法院76年台上字第4986號判例意旨參照）。另刑
    事訴訟法第161條已於91年2月8日修正公佈，其第1項規定：
    檢察官就被告犯罪事實，應負舉證責任，並指出證明之方法
    。因此，檢察官對於起訴之犯罪事實，應負提出證據及說服
    之實質舉證責任。倘其所提出之證據，不足為被告有罪之積
    極證明，或其指出證明之方法，無從說服法院以形成被告有
    罪之心證，基於無罪推定之原則，自應為被告無罪判決之諭
    知（最高法院92年台上字第128號判例意旨參照）。
三、本件公訴人認被告涉犯強制未遂罪嫌，無非係以被告之供述
    、證人許瑋致、蔡文哲、許翔竣、陳定立、吳安翔等人之證
    述、南投縣政府警察局刑事案件現場勘查報告、槍枝初步檢
    視報告表、內政部警政署刑事警察局鑑定書、驗傷診斷書各
    1份，刑案現場照片6張，及扣案之手槍、空氣槍各1支及彈
    殼1個等為其主要論據。
四、訊據被告固坦承有持不具殺傷力之空氣槍朝蔡文哲等人比劃
    ，並有對蔡文哲、許翔竣、陳定立、吳安翔等人說「你們都
    給我走」等語，並持上開可發射子彈具有殺傷力之仿造手槍
    對空擊發制式子彈1顆之事實，惟於原審堅決否認有何強制
    未遂犯行，並於本院審理中堅決否認有何恐嚇犯行，辯稱：
    伊沒有恐嚇蔡文哲、許翔竣、陳定立、吳安翔的意思，伊是
    希望他們快走，希望不要發生衝突，持槍喝令蔡文哲等人離
    開，是為了阻止紛爭發生等語。經查：
  (一)證人蔡文哲於偵查中證稱：伊一下車就跟許瑋致發生扭打，
    被告就拿出一支槍抵住伊右肩窩說「別再打了，你們走」，
    之後被告拿出另1支手槍朝天空擊發一槍後，有說「還不走
    ，想要討嗎？」等語（見100年度偵字第327號偵查卷第75頁
    ）；又證人許翔竣於偵查中證述：當天被告與伊等發生扭打
    後，被告就拿出槍抵住蔡文哲的肩窩，之後被告又拿出另一
    支指著伊等說「你們還不走」，之後就拿該槍朝天空開槍等
    語（見100年度偵字第327號偵查卷第80頁）；另證人陳定立
    於偵查中證稱：被告與伊、蔡文哲扭打後，拿出槍抵住蔡文
    哲的肩窩，又從身上拿出另一把槍朝天空開槍並說「你們還
    不走」等語（見100年度偵字第327號偵查卷第84頁）。依上
    開證人之證詞，足認被告於99年12月19日22時40分許，與不
    知情之許瑋致一同與蔡文哲等人發生扭打後，被告確有先持
    不具殺傷力之空氣槍抵住蔡文哲之肩窩，並有對人蔡文哲、
    許翔竣、陳定立、吳安翔等人說「你們都給我走」等語後，
    持上開可發射子彈具有殺傷力之仿造手槍對空鳴槍。
  (二)按刑法第304條強制罪之規定，行為人須有以強暴、脅迫之
    方式，使人行無義務之事或妨害人行使權利，始足以成立上
    開強制罪；倘行為人客觀上並未有何強暴或脅迫之行為，主
    觀上亦無使他人行無意義之事或妨害人行使權利之故意，自
    與刑法強制罪之構成要件不該當而未能成罪。依前所述，證
    人蔡文哲於偵訊中既證稱：伊跟被告發生扭打，被告有拿1
    支槍抵住伊肩窩，並說「別再打了，你們走」等語，伊有用
    手將該槍撥開，該槍並未擊發，之後被告即拿另1把槍朝天
    空擊發等語（見100年度偵字第327號偵查卷第75頁），堪認
    被告與蔡文哲扭打中，始以空氣槍抵住蔡文哲之肩窩，並喝
    令其等不要再打了，則被告上開所言之真意，究竟係為喝止
    蔡文哲再次動手，抑或有令蔡文哲、許翔竣、陳定立、吳安
    翔等人離去之強制犯意，不無可疑，自難僅因被告為嚇阻對
    方行為而說「別再打了，你們走」等語，而認被告客觀上有
    何強暴、脅迫證人蔡文哲等人行無意義之事，或妨害證人蔡
    文哲等人行使權利之行為。
  (三)再者，被告係在與證人蔡文哲等人扭打之情形下，始持空氣
    槍對證人蔡文哲等人說「別再打了，你們走」等語，則被告
    供稱：其目的是希望可以喝止對方，不要發生衝突等語，尚
    與常情無違；參以被告於原審訊問時供稱：當天伊有拿1支
    玩具槍對蔡文哲等人說「你們怎麼那麼興事（台語）」，伊
    即與蔡文哲發生拉扯，伊看情形不對，就拿另1支手槍朝天
    空擊發子彈後，對蔡文哲一行人說「你們都給我走」，蔡文
    哲一行人並未離去，伊即與許瑋致搭車離開等語（見原審卷
    第13、14頁），核與證人蔡文哲於原審審理時證稱：被告朝
    天空開完槍後，就和許瑋致離開現場，他們走了之後，伊等
    才離開等語（見原審卷第79頁），足認被告於朝天空鳴槍後
    ，旋即與許瑋致先行離去，證人蔡文哲一行人事後才離開現
    場，倘被告確有強制證人蔡文哲等人離開現場之犯意，何以
    未待證人蔡文哲、許翔竣、陳定立、吳安翔等人離開，旋於
    鳴槍後離開現場，此亦徵被告主觀上並無強制證人蔡文哲等
    人行無意義之事或妨害其等行使權利之犯意。
  (四)又按刑法第305條之恐嚇危害安全罪，須以加害生命、身體
    、自由、名譽、財產等事通知他人，使其發生畏怖心理，所
    表示者須在客觀上一般人認為足以構成威脅，以致被恐嚇者
    之生活狀態陷於危險不安之境，始該當之。又是否構成刑法
    第305條之罪，應審酌個案主、客觀全盤情形為斷，不得僅
    憑被害人是否心生畏怖，即據以認定其是否構成該罪行。經
    查，證人蔡文哲於原審審理時雖證述：伊當天看到被告拿槍
    出來對著伊及證人許翔竣、陳定立、吳安翔等人比劃，伊會
    覺得害怕等語（見原審卷第79頁），並於本院審理中證稱：
    稍微會怕等語（見本院卷第51頁）；另證人許翔竣於本院審
    理中證稱：害怕是在聽到槍聲之後才感到害怕，被告是開完
    槍就馬上走，我們聽到槍聲之後也有嚇到，所以他們離開之
    後我們就接著離開趕快去報案等語（見本院卷第54頁背面、
    55頁背面）。然被告係與蔡文哲扭打中，以空氣槍抵住蔡文
    哲之肩窩，並喝令其稱：「別再打了，你們走」等語，已如
    前述，且證人許翔竣於本院審理中證稱：被告剛下車時用台
    語說「你們不要那麼興事，趕快走」等語（見本院卷第53頁
    ），顯見被告持空氣槍抵住蔡文哲及以仿造手槍對空鳴槍之
    目的係為喝止對方，不要發生衝突，縱其當場表示：「還不
    走，想要討嗎？」，其真意亦僅係希望蔡文哲等人自行儘速
    離開現場，衡情被告並無加害蔡文哲、許翔竣、陳定立、吳
    安翔等人生命或身體之意思甚明；況被告以不具殺傷力之空
    氣槍抵住蔡文哲時，蔡文哲即以手撥開該空氣槍，且被告以
    仿造手槍對空鳴槍後，蔡文哲等人仍未離開，反而係被告與
    許瑋致先行離去，顯見被告並未以加害生命、身體、自由、
    名譽、財產之事恐嚇蔡文哲等人，亦未致生危害於蔡文哲等
    人之安全，是被告上開所為，難認與刑法第305條恐嚇罪之
    構成要件相符。
  (五)綜上所述，依卷內資料，尚難認被告有檢察官所指此部分強
    制未遂之犯行，本件既乏證據證明被告有強制未遂之犯行，
    揆諸前揭條文及判例意旨，尚難僅憑推測或擬制之方法，即
    遽為被告有罪之論斷。此外，本院復查無其他積極證據足資
    認定被告此部分之犯行，公訴人所指被告強制未遂之犯罪事
    實，仍有合理之懷疑存在，無從據以排除有利被告認定之可
    能，被告被訴此部分之犯罪依現存之卷證既屬不能證明，該
    部分自應為被告無罪之諭知。
五、原審雖認被告上開部分尚難認有檢察官所指強制未遂之犯行
    ，惟原審以被告上開行為另成立刑法第305條之恐嚇罪，然
    被告並未以加害生命、身體、自由、名譽、財產之事恐嚇蔡
    文哲等人，亦未致生危害於蔡文哲等人之安全，被告上開行
    為，難認與刑法第305條恐嚇罪之構成要件相符，已如前述
    ；原審未詳細審酌上情，即認被告該部分成立恐嚇罪，自有
    未合（縱認被告成立恐嚇罪，惟檢察官並未起訴該罪名，自
    應就檢察官起訴基本事實相同之強制未遂罪變更起訴法條，
    而非就強制未遂罪部分另為無罪之諭知，原審該部分之論述
    亦屬有誤）。被告就該部分上訴堅決否認犯罪，並據以指摘
    原審判決不當，為有理由，應由本院將原判決關於恐嚇罪部
    分及定應執行刑部分予以撤銷，另為無罪之諭知。
六、又被告既未成立強制未遂罪或恐嚇罪，則扣案空氣槍1支（
    槍枝管制編號0000000000號）自非如原審所認供恐嚇犯行所
    用之物，且該空氣槍經鑑定後認不具殺傷力，已如前述，自
    非屬違禁物，爰不另為宣告沒收，附此敘明。
據上論結，應依刑事訴訟法第368條、第369條第1項前段、第364
條、第301條第1項，判決如主文。
本案經檢察官沈淑宜到庭執行職務。
中    華    民    國   100    年    9     月    15    日
            刑事第五庭  審判長法  官  趙  春  碧
                              法  官  林  宜  民
                              法  官  卓  進  仕
以上正本證明與原本無異。
恐嚇安全罪部分不得上訴；其餘得上訴。
如不服本判決應於收受送達後10日內向本院提出上訴書狀，其未
敘述上訴理由者，並得於提起上訴後10日內向本院補提理由書狀
（均須按他造當事人之人數附繕本）「切勿逕送上級法院」。
                              書記官  郭  振  祥
中    華    民    國   100    年    9     月    15    日
附錄本案論罪科刑法條
槍砲彈藥刀械管制條例第8條第4項
未經許可，持有、寄藏或意圖販賣而陳列第1項所列槍枝者，處3
年以上10年以下有期徒刑，併科新臺幣7百萬元以下罰金。
槍砲彈藥刀械管制條例第12條第4項
未經許可，持有、寄藏或意圖販賣而陳列子彈者，處5年以下有
期徒刑，併科新台幣300萬元以下罰金。
中華民國刑法第337條
意圖為自己或第三人不法之所有，而侵占遺失物、漂流物或其他
離本人所持有之物者，處5百元以下罰金。